【裁判字號】    98,審小上,117
【裁判日期】    981229
【裁判案由】    損害賠償
【裁判全文】
臺灣臺北地方法院民事裁定           98年度審小上字第117號
上  訴  人  乙○○
被  上訴人  華南產物保險股份有限公司
法定代理人  甲○○
上列當事人間請求損害賠償事件，上訴人對於中華民國98年7月
30日本院新店簡易庭98年度店小字第590號第一審小額民事判決
，提起上訴，本院裁定如下：
    主  文
上訴駁回。
第二審訴訟費用新台幣壹仟伍佰元由上訴人負擔。
    理  由
一、按對於小額程序之第一審裁判之上訴，非以其違背法令為理
    由，不得為之；又提起上訴，上訴狀內應記載上訴理由，表
    明原判決所違背之法令及其具體內容，暨依訴訟資料合於該
    違背法令之具體事實，民事訴訟法第436條之24第2項、第43
    6條之25分別定有明文。且所謂違背法令，依同法第436條之
    32第2項準用第468條、及第469條第1款至第5款規定，即依
    同法第468條規定，判決不適用法規或適用不當者，為違背
    法令；依同法第469條規定，判決有該條所列第1款至第5款
    情形之一者，為當然違背法令。是當事人提起上訴，如以同
    法第469條所列第1至5款為理由時，其上訴狀或理由書應表
    明該判決有合於各該條款規定情形之具體內容，及係依何訴
    訟資料合於該違背法令之具體事實。如依同法第468條規定
    ，以原判決有不適用法規或適用法規不當為理由時，其上訴
    狀或理由書應表明該判決所違背之法令條項，或有關判例、
    解釋字號，或成文法以外之習慣或法理等及其具體內容，暨
    係依何訴訟資料合於該違背法令之具體事實。又，若當事人
    以原審判決違背經驗法則、證據法則為理由，提起上訴者，
    其上訴狀或其理由書應有具體之指摘，並揭示該經驗法則、
    證據法則，上訴狀或理由書如未依上述方式表明，或其所表
    明者顯與上開法條規定不合時，即難認為已合法表明上訴理
    由，其上訴自非合法，最高法院26年度鄂上字第236號、71
    年台上字第314號及71年台上字第480號判例可資參照。再者
    ，小額事件之上訴程序，不得以民事訴訟法第469條第6款之
    「判決不備理由或理由矛盾」為由，指摘原判決為違背法令
    ，蓋小額訴訟程序之判決書得僅記載主文，而就當事人有爭
    執事項，僅於必要時得加註理由要領而已，是小額事件之上
    訴程序，不得以「判決不備理由或理由矛盾」為由，若上訴
    人以判決不備理由或理由矛盾指摘原判決為違背法令，其上
    訴即難認為合法。
二、本件上訴意旨略以：原審判決有違證據法則，有應調查之證
    據未為調查即逕予判決之違誤，蓋上訴人於原審判決中曾以
    答辯狀請求原審將系爭車輛之車損照片送交「台灣汽車修理
    工業同業公會」等機構鑑價，然原審並未採納；嗣上訴人於
    98年7月14日開庭時再度請求原審將系爭車損照片送交專業
    修車工會鑑定，惟原審法官拒絕僅表示其會斟酌。又上訴人
    於原審中亦曾以答辯狀請求原審須向「台北市車輛行車事故
    鑑定委員會」調閱該會議紀錄及現場錄音與錄影等資料佐證
    ；另請求傳喚證人及調取有關修車廠就系爭車輛所購入之修
    車零件發票等文件以資與估價單比對是否吻合等情，惟均未
    被原審所未採納，是原審判決顯有違反證據法則甚明。再者
    ，原審法官雖於審理中答允上訴人會加以斟酌，惟原審對上
    訴人之答辯理由均未理會，僅依車輛折舊公式及被上訴人所
    提雜亂無章、胡亂填寫又多次修改之估價單為據，並計算系
    爭車輛之車損賠償金，實過於草率、偏頗；另原審判決書三
    、(三)「‧‧‧，而觀諸估價單所示維修項目亦多符合被告所
    指車損部位，且依常理足知，‧‧‧，被告未向本院提出其
    具有任何修理車輛專業，而空言指摘系爭車輛維修項目不可
    信，其抗辯尚難遽採。」之判決理由，亦多以法官個人之臆
    測等自由心證率為判決，而顯有判決不備理由等情。為此，
    爰依法提起本件上訴，請求重新調查、鑑價，另為合理、公
    正之裁判等語。
三、經查，本件訴訟標的金額為10萬元，未逾10萬元，依民事訴
    訟法第436條之8第1項規定，訴訟標的金額未逾10萬元，應
    適用小額訴訟程序。次查，本件上訴人陳稱原審判決亦多以
    法官個人之臆測等自由心證率為判決，其判決顯有不備理由
    之當然違法云云，惟揆諸首揭法條規定及說明，上訴人以判
    決欠備、不備理由指摘原判決為違背法令，並據此為本件上
    訴理由，於法洵有未合，應予駁回。又調查證據及認定事實
    為事實審法院之職權，事實審法院斟酌全部辯論意旨及證據
    之結果，對於不必要之證據方法，原可衡情捨棄，不受當事
    人請求之拘束（最高法院87年度台上字第2935號判決意旨參
    照），是審理事實之法院衡情裁量，若認事實已臻明瞭，自
    可即行裁判，毋庸再為調查。本件原審法院雖未向「台北市
    車輛行車事故鑑定委員會」調閱系爭車禍事故之相關會議紀
    錄等資料及將系爭車損照片送交鑑定，惟原審法院對於系爭
    車輛損壞情形及車損修繕費用，業已依據交通事故調查報告
    書、估價單、統一發票、車損照片等證據加以審核，原審法
    院本得依其自由心證作出判斷，進而對於不必要之證據方法
    衡情捨棄，並不得指為違背法令。況核上訴人其餘之上訴理
    由僅係就原審判決之證據取捨、認定事實之職權行使，指摘
    其為不當，並未具體說明原審判決有何不適用法規、適用法
    規不當或違反證據法則之情形，並揭示該法規之條項或其內
    容，及合於民事訴訟法第469條所列各款之事實，自難認對
    原審判決之如何違背法令已有具體之指摘，是綜上所述，應
    認其上訴為不合法，應予駁回。
四、本件第二審訴訟費用，確定為如主文第2項所示金額。
五、據上論結，本件上訴為不合法。爰依民事訴訟法第436條之
    32第1項、第2項、第444條第1項前段、第436條之19第1項、
    第95條、第78條，裁定如主文。
中    華    民    國    98    年    12    月    29    日
                  民事第六庭    法  官  朱漢寶
                                        賴錦華
                                        陶亞琴
以上正本係照原本作成
本件裁定不得抗告。
中    華    民    國    98    年    12    月    29    日
                                書記官  曹瓊文

司法院資訊處製作；財團法人民間司法改革基金會備份。
